---
title: 'Tipologia i cicle de vida de les dades: Pràctica 2. Heart Attack EDA'
author: "Autors: Antoni Espadas Navarro i Jordi Samaniego Vidal"
date: "Desembre 2022"
output:
  html_document:
    highlight: default
    number_sections: yes
    theme: cosmo
    toc: yes
    toc_depth: 2
    includes:
      in_header: 05.584-PAC-header.html
  word_document: default
  pdf_document:
    highlight: zenburn
    toc: yes
---

```{r setup, include=FALSE}
knitr::opts_chunk$set(echo = TRUE)
```


En aquest document detallarem totes les anàlisis realitzades i els models construits en el marc de la segona pràctica de l'assignatura de Tipologia i Cicle de vida de les dades. En aquesta, utilitzarem el dataset que trobem al següent enllaç https://www.kaggle.com/datasets/rashikrahmanpritom/heart-attack-analysis-prediction-dataset, on tenim informació mèdica sobre diferents pacients i si aquests van patir un atac de cor o no.



# Library

```{r library, message=FALSE, warning=FALSE}
if (!require('ggplot2')) install.packages('ggplot2'); library('ggplot2')
if (!require('dplyr')) install.packages('dplyr'); library('dplyr')
if (!require('tidyr')) install.packages('tidyr'); library('tidyr')
if (!require('reshape2')) install.packages('reshape2'); library('reshape2')
if (!require('corrplot')) install.packages('corrplot'); library('corrplot')
if (!require('randomForest')) install.packages('randomForest'); library('randomForest')
if (!require('rminer')) install.packages('rminer'); library('rminer')
if (!require('caret')) install.packages('caret'); library('caret')
if (!require('pROC')) install.packages('pROC'); library('pROC')
if(!require('gmodels')) install.packages('gmodels', repos='http://cran.us.r-project.org');library('gmodels')
```


# Introducció


En primer lloc, procedim a carregar a la variable "heart" el contingut del dataset "HeartAttackAnalysis.csv" adjunt amb el projecte i en mostrem els primers registres.


```{r}
heart <- read.csv("HeartAttackAnalysis.csv")
head(heart)
```


# Descripció dels atributs

Un cop fet, mostrem quins atributs conté i la seva tipologia:

```{r}
str(heart)
```

Els atributs dels que disposem són:

* **edat:** Edat del pacient (enter)
* **sex:** Sexe del pacient. Després d'investigar el dataset, arribem a la conclusió que el valor 1 indica que és home i el 0 que és dona. (enter)
* **cp:** tipus de dolor de pit(enter)
  * Valor 1: angina típica
  * Valor 2: angina atípica
  * Valor 3: dolor no anginós
  * Valor 4: asimptomàtic
* **trtbps:** pressió arterial en repòs (en mm Hg) (enter)
* **chol:** colestoral en mg/dl obtingut mitjançant el sensor IMC (enter)
* **fbs:** (sucre en sang en dejú > 120 mg/dl) (1 = cert; 0 = fals) (enter)
* **restecg:** resultats electrocardiogràfics en repòs (enter)
  * Valor 0: normal
  * Valor 1: amb anormalitat de l'ona ST-T (inversions de l'ona T i/o elevació o depressió ST > 0,05 mV)
  * Valor 2: mostra una hipertròfia ventricular esquerra probable o definitiva segons els criteris d'Estes
* **thalach:** 	freqüència cardíaca màxima aconseguida (enter)
* **exang:** angina induïda per l'exercici (1 = sí; 0 = no) (enter)
* **oldpeak:** Depressió del ST induïda per l'exercici en relació amb el repòs (decimal).
* **slp** Desplaçament del segment ST en relació amb els increments de la freqüència cardíaca induïts per l'exercici (enter)
* **caa** Nombre de vasos cardíacs principals (0-4) (enter)
* **thall** Indica la taxa de talassèmia (0-3) (enter)
* **output:** (0) malaltia cardíaca no present, (1) malaltia cardíaca present (enter)


Així doncs, tenim  un total de 14 variables i 303 registres

```{r}
nrow(heart)
```



Un cop tenim present a quina informació fa referència cada una de les variables del dataset, mostrarem el seu resum, per veure quins són els valors mínims i màxims de cada una de les variables numèriques:

```{r}
summary(heart)
```

- Els pacients tenen entre 29 i 77 anys.
- La pressió arterial en repòs va entre 94 i 200.
- El nivell de colesterol va entre 126 i 564.
- La freqüència màxima aconseguida pels pacients va d'entre 71 i 202.
- L'old peak va des de 0 fins a 6,20.



# Neteja de dades

Tot seguit, procedirem a analitzar aquells registres que continguin valors buit o outliers amb la finalitat de corregir-los i deixar el dataset net per a poder ser utilitzat posteriorment.

En primer lloc, mostrem quants valors buits (na) hi ha per a cada atribut:


```{r}
print("Count of missing values")
sapply(heart, function(x) sum(is.na(x)))
```

```{r}
blankValues <- heart == ""
colSums(blankValues)
```

No hi ha cap valor NA's ni valors buits, en conseqüència, no hem de realitzar el procés d'eliminació de valors perduts. Haurem d'analitzar si hi ha una fila duplicada:


```{r}
sum(duplicated(heart))
```
Actualitzem i ens quedem amb les files úniques:

```{r}
heart <- unique(heart)
dim(heart)
```

Seguidament, procedirem a analitzar si hi ha valors extrems en les variables numèriques en les quals els possibles valors no estiguin acotats (com per exemple output, on només pot valdre 0 o 1).

Per a detectar outliers, mostrarem un gràfic de dispersió, el qual marcarà els possibles valors extrems i, a més, ens permetrà conèixer quina és la dispersió entre els diferents valors.


Mitjançant el següent gràfic mostrarem els valors extrems de cada columna:

```{r message=FALSE, warning=FALSE}
meltData <- melt(heart)
plt <- ggplot(meltData, aes(factor(variable), value)) 
plt + geom_boxplot() + facet_wrap(~variable, scale="free") + labs(x = "Heart outliers", y = "value")
```



- Age: Observem que no hi ha outliers, la mitjana es troiba als 55 anys i on trobem més registres és entre 47 i 62 anys.

- trtbps: Recordem que aquesta variable indica la pressió arterial en repòs. En aquest cas, es detecten alguns possibles valors extrems per sobre de 170. Tot i així, no ho considerarem com a outlier, doncs és possible que una persona tingui una pressió arterial de 200, tot i que pot ser un indicador de problemes mèdics de la persona.

- chol: En aquest cas, observem un registre que podriem considerar com a outlier, doncs un valor de 600 de colesterol és molt atípic. La resta de valors considerats com a extrems, no els considerarem outliers, doncs tot i que és un risc, un valor de 400 de colesterol pot ser correcte.

Per tant, eliminem els registres del dataset que tinguin un nivell de colesterol superior a 500:

```{r}
heart <- heart[heart$chol < 500, ]
```


- thalachh: Per a la freqüència cardíaca màxima no detectem outliers, doncs és normal que aquesta es trobi entre 90 i 200. Veiem un registre que té un valor proper a 75, tot i que ho considerarem correcte i no l'exclourem.


Finalment, procedirem a crear nous atributs al dataset a partir dels ja existents. En aquest cas, trobem que hi ha una sèrie de variables que tot i ser de tipus enter, el seu contingut és categòric. Per exemple, cp indica si el pacient sent algun dolor al pit, però els seus possibles valors no tenen cap ordre, sinó que cada enter indica un dolor al pit diferent. El mateix succeeix amb restecg

Així doncs, crearem dues variables noves, que tindran el mateix nom però amb el sufix "_cat", que contindran aquestes variables trasformades a factors:

```{r}
heart$cp_cat <- cut(heart$cp, 4, labels=c('AnginaTipica', 'AnginaAtipica', 'SenseAngina', 'Asimptomatic'))
heart$restecg_cat <- cut(heart$restecg, 3, labels=c('Normal', 'WaveAbnormality', 'Hypertrophy'))
```

Per últim, i per facilitar les anàlisis posteriors, també transformarem a factor la variable sex:

```{r}
heart$sex_cat <- cut(heart$sex, 2, labels=c('F', 'M'))
```



Finalment, ho resumir en aquesta taula:

| Característiques 	|                            Definició                            	|   Tipus  	|                                         Valor                                         	|
|:----------------:	|:---------------------------------------------------------------:	|:--------:	|:-------------------------------------------------------------------------------------:	|
|       age       	|                     Edat del pacient en anys                    	|  Enter 	|                                         29-77                                         	|
|       sex_cat       	|                              Gènere                             	| Factor 	|                                (0) femení, (1) masculí                                	|
|        cp_cat        	|                      Tipus de dolor al pit                      	| Factor 	|     (0) angina típica, (1) angina atípica, (2) dolor no anginós, (3) asimptomàtic     	|
|     trestbps     	|                Pressió arterial en repòs en mmHg                	|  Enter 	|                                         94-200                                        	|
|        chol       	|                    Colesterol sèric en mg/dl                    	|  Enter 	|                                        126-564                                        	|
|        fbs       	|            Sucre en sang en dejú superior a 120 mg/dl           	| Enter 	|                                 (0) Fals (1) Veritable                                	|
|      restecg_cat     	|             Resultats electrocardiogràfics en repòs             	| Factor 	| (0)normal, (1)anormalitat de l'ona ST-T, (2)probable hipertròfia ventricular esquerre 	|
|       thalachh      	|              Freqüència cardíaca màxima aconseguida             	|  Enter 	|                                        71 –202                                        	|
|       exang      	|               Angina de pit induïda per l'exercici              	| Enter 	|                                       (0)No(1)Sí                                      	|
|     oldpeak     	| Depressió del ST induïda per l'exercici en relació amb el repòs 	|  Numèric 	|                                       0-6,2                                      	|
|      slp     	|          El pendent del segment ST de l'exercici màxim          	| Enter 	|                       0-2                       	|
|        caa        	|       Nombre de vasos principals acolorits per fluorosopia      	| Enter 	|                                       0-4                                      	|
|       thall       	|                            Taxa de talassèmia                           	| Enter 	|                   0-3                  	|
|     output     	|                 Diagnòstic de malalties del cor                 	| Enter 	|            (0) malaltia cardíaca no present, (1) malaltia cardíaca present            	|


## EDA

Farem una breu exploració visual de les diferents columnes mostrades anteriorment. Subdividirem aquest apartat en dos grups de variables a analitzar: les categòriques i numèriques.

### Variables categòriques

Dit això, podem extreure un primer insight del gènere i la variable target:
```{r}
female <- table(heart[heart$sex_cat=='F',]$output)
male <- table(heart[heart$sex_cat=='M',]$output)
combine <- rbind(female,male)
colnames(combine) <- c("No han patit atac de cor", "Han patit atac de cor")
rownames(combine) <- c("Dones", "Homes")
print(combine)
```
Hi ha 71 dones de 95 que han diagnosticat malalties cardíaques i 92 homes de 206 van ser diagnosticats amb malaltia cardíaca. Això indica que el 75% de les dones d'aquest conjunt de dades tenen un diagnòstic de malaltia cardíaca, on només el 45% dels homes tenen un diagnòstic de malaltia cardíaca.

Visualtizme amb un mosaic la relació proporcional entre les dues variables anteriors:
```{r}
mosaicplot(sex_cat ~ output, data = heart,
           main="Malaltia cardíaca per gènere", color = c("gray", "darkred"),
           xlab="Gènere", ylab="Malaltia cardíaca")
```

Observem que hi ha més número de gènere masculí on aquest pateix lleugerament menys atacs al cor respecta amb la dona.


Analitzem la distribució de la columna del dolor de pit:
```{r}
ylim <- c(0, 1.25*max(table(heart$cp_cat)))
bar_cp <- barplot(table(heart$cp_cat), main="Chest Pain dist", col="lightblue", ylim = ylim)
```
Existeix més freqüència en angina típica que la resta.



Analitzem el diagnòstic de la malaltia cardíaca per Chest pain:

```{r}
ggplot(data = heart, aes(x = as.factor(output), fill = cp_cat)) + 
  geom_bar(position = "fill") +
  labs(title = "Diagnòstic de la malaltia cardíaca per Chest pain",
       x = "Diagnòstic Malaltia cardíaca",
       y = "chest pain") +
  theme_test()
```
S'observa una reducció d'angina típica quan es tracta d'un atac de cor



Analitzem la distribució del Resting Electrocardiographic:
```{r}
ylim <- c(0, 1.5*max(table(heart$restecg_cat)))
bar_cp <- barplot(table(heart$restecg_cat), main="Resting Electrocardiographic dist", col="lightblue", ylim = ylim)
```
La distribució de freq en el valor de Hypertrophy és notablement inferior a la resta.

Analitzem el diagnòstic de la malaltia cardíaca per restecg:
```{r}
ggplot(data = heart, aes(x = as.factor(output), fill = restecg_cat)) + 
  geom_bar(position = "fill") +
  labs(title = "Diagnòstic de la malaltia cardíaca per Resting Electrocardiographic",
       x = "Diagnòstic de la malaltia cardíaca",
       y = "restecg_cat") +
  theme_test()
```
Hi ha una lleugera pujada d'onada arrítmica quan es tracta d'un infart respecte d'aquells que no.



Analitzem la freqüència del nivell de sucre en sang en dejú:
```{r}
ylim <- c(0, 1.5*max(table(as.factor(heart$fbs))))
bar_cp <- barplot(table(as.factor(heart$fbs)), main="Fasting blood sugar dist", col="lightblue", ylim = ylim, names = c('< 120 mg/dl', '> 120 mg/dl'))

```
Hi ha una major freqüència  de registres amb < 120 mg/dk

Analitzem el diagnòstic de la malaltia cardíaca per FBS:
```{r message=FALSE, warning=FALSE}
ggplot(data = heart, aes(x = as.factor(output), fill = as.factor(fbs))) + 
  geom_bar(position = "fill") +
  labs(title = "Diagnòstic de la malaltia cardíaca per fasting blood sugar",
       x = "Diagnòstic Malaltia cardíaca",
       y = "Fasting Blood Sugar") +
  scale_fill_manual(values=c("#F4C2C2", '#FF5C5C'), 
                       name="Fasting Blood Sugar",
                       labels=c('< 120 mg/dl', '> 120 mg/dl'))+
  theme_test()
```
No hi ha aprecacions apreciacions notòries segons per la malaltia en vers al nivell de sucre en sang.



Analitzem la distribució de l'angina induïda per l'exercici:
```{r}
ylim <- c(0, 1.5*max(table(as.factor(heart$exng))))
bar_cp <- barplot(table(as.factor(heart$exng)), main="Exercise Induced Angina Distribution", col="lightblue", ylim = ylim, names = c('False - 0', 'True - 1'))
```

Analitzem el diagnòstic de la malaltia cardíaca per exng:
```{r}
ggplot(data = heart, aes(x = as.factor(output), fill = as.factor(exng))) + 
  geom_bar(position = "fill") +
  labs(title = "Diagnòstic de la malaltia cardíaca per Exercise Induced Angina",
       x = "Diagnòstic de la malaltia cardíaca",
       y = "Exercise Induced Angina") +
  theme_test()
```
La majoria de casos en el que hi ha la malaltia no hi ha presència d'angina de pit induïda per l'exercici, en canvi, quan no hi ha presència de malaltia es mostra un equilibri d'aquesta.



Analitzem el desplaçament del segment ST en relació amb els increments de la freqüència cardíaca induïts per l'exercici:
```{r}
ylim <- c(0, 1.5*max(table(as.factor(heart$slp))))
bar_cp <- barplot(table(as.factor(heart$slp)), main="Slope of the Peak Exercise Distribution", col="lightblue", ylim = ylim)
```
Predomina el valor 1 i 2.

```{r}
ggplot(data = heart, aes(x = as.factor(output), fill = as.factor(slp))) + 
  geom_bar(position = "fill") +
  labs(title = "Diagnòstic de la malaltia cardíaca per Slope of the Peak Exercise",
       x = "Diagnòstic de la malaltia cardíaca",
       y = "Slope of the Peak Exercise") +
  theme_test()
```
En cas de malaltia, predomina el valor 2, en cas contrari, predomina el valor 1


Analitzem la distribució del nombre de vasos principals:
```{r}
ylim <- c(0, 1.5*max(table(as.factor(heart$caa))))
bar_cp <- barplot(table(as.factor(heart$caa)), main="Nombre de vasos principals acolorits per fluorosopia", col="lightblue", ylim = ylim)
```
El número 0 és el predominant i els següents van disminuint la seva representació de forma gradual.

Analitzem el diagnòstic de la malaltia cardíaca per caa:
```{r}
ggplot(data = heart, aes(x = as.factor(output), fill = as.factor(caa))) + 
  geom_bar(position = "fill") +
  labs(title = "Diagnòstic de la malaltia cardíaca per nombre de vasos principals",
       x = "Diagnòstic de la malaltia cardíaca",
       y = "Nombre de vasos principals") +
  theme_test()
```
En cas de malaltia, predomina el número 0, en cas contrari, hi ha una equilibri relatiu.



Analitzem la columna 'thall':
```{r}
ylim <- c(0, 1.5*max(table(as.factor(heart$thall))))
bar_cp <- barplot(table(as.factor(heart$thall)), main="'thall' Distribution", col="lightblue", ylim = ylim)
```
Hi ha una ínfima representació del número 0.

Analitzem el diagnòstic de la malaltia cardíaca per thall
```{r}
ggplot(data = heart, aes(x = as.factor(output), fill = as.factor(thall))) + 
  geom_bar(position = "fill") +
  labs(title = "Diagnòstic de la malaltia cardíaca per 'thall'",
       x = "Diagnòstic de la malaltia cardíaca",
       y = "thall") +
  theme_test()
```
Extraiem un insight molt representatiu: aquells que pateixen la malaltia predomina el valor 2 de "thall", en canvi, d'aquells que no predomina el valor 3.



Per finalitzar aquesta secció:
```{r}
ylim <- c(0, 1.5*max(table(as.factor(heart$output))))
bar_cp <- barplot(table(as.factor(heart$output)), main="Target 'output' distribution", col="darkblue", ylim = ylim)

```
La columna objectiu 'output' està força equilibrada.



### Variables numèriques

Aquesta secció mostrarà la distribució i densitat de variables numèriques en histogrames:

```{r}
ggplot(heart, aes(x=age, y =..density..)) +
  geom_histogram(alpha=0.5, position="identity", bins = 30, fill  = "darkviolet")+
  geom_vline(aes(xintercept = mean(age)), linetype="dashed")+
  labs(title="Histograma de l'edat del pacient", 
       x="Total", y="Edat")+
  geom_density(alpha=0.6, adjust = 2.25)
```
Simètric amb tendència a tenir asimteria negativa.

```{r}
ggplot(heart, aes(x=trtbps, y =..density..)) +
  geom_histogram(alpha=0.5, position="identity", bins = 20, fill  = "darkviolet")+
  geom_vline(aes(xintercept = mean(trtbps)), linetype="dashed")+
  labs(title="Histograma del 'Resting Blood Pressure Column'", 
       x="Resting Blood Pressure", y="Total")+
  geom_density(alpha=0.6, adjust = 1.75)
```
Simètric

```{r}
ggplot(heart, aes(x=chol, y =..density..)) +
  geom_histogram(alpha=0.5, position="identity", bins = 30, fill  = "darkviolet")+
  geom_vline(aes(xintercept = mean(chol)), linetype="dashed")+
  labs(title="Histograma del colesterol", 
       x="Colesterol", y="Total")+
  geom_density(alpha=0.6, adjust = 1.5)
```
Simètric, però amb tendència a tenir asimetria positiva.

```{r}
ggplot(heart, aes(x=thalachh, y =..density..)) +
  geom_histogram(alpha=0.5, position="identity", bins = 40, fill  = "darkviolet")+
  geom_vline(aes(xintercept = mean(thalachh)), linetype="dashed")+
  labs(title="Histograma de la màxima freqüència cardíaca", 
       x="Ratio de la màxima freqüència cardíaca", y="Total")+
  geom_density(alpha=0.6, adjust = 1.5)
```
Asimetria negativa


```{r}
ggplot(heart, aes(x=oldpeak, y =..density..)) +
  geom_histogram(alpha=0.5, position="identity", bins = 20, fill  = "darkviolet")+
  geom_vline(aes(xintercept = mean(oldpeak)),linetype="dashed")+
  labs(title="Histograma del 'oldpeak' Column", 
       x="'Oldpeak'", y="Total")+
  geom_density(alpha=0.6, adjust = 0.5)
```
Distribució asimètrica totalment positiva


# Cració dels sets d'entrenament i test

Seguidament, generarem un set de dades d'entrenament, el qual contindrà el 80% dels registres, i un set de test, per a validar el model construit a partir de les dades d'entrenament.

Considerem que és important, però, que la variable a predir, es trobi en la mateixa proporció entre el dataset d'entrenament i de test, per tal de no obtenir un model esbiaixat. Per a fer-ho, utilitzarem la funció  createDataPartition (de la llibreria caret), la qual permet assegurar que, en fer les particions, tinguem la mateixa proporció de la variable objectiu en ambdos datasets.

Així doncs, executarem la funcó esmentada, passant com a paràmetre output (variable que volem predir), i una proporció de 0.8, doncs volem que el conjunt d'entrenament contingui el 80% dels registres. La funció retornarà uns índexos, amb els quals crearem els sets d'entrenament i test:
```{r}
set.seed(123)

trainIndex <- createDataPartition(heart$output, p = .8,
                                  list = FALSE,
                                  times = 1)
train <- heart[ trainIndex,]
test <- heart[-trainIndex,]

```

Un cop feta la creació dels dos nous conjunts, validarem que, efectivament el d'entrenament contingui el 80% dels registres, i que els dos tinguin la mateixa proporció de registres amb valor d'opuput = 1:
```{r}
cat(paste("El set d'entrenament té ", toString(nrow(train)), "registres, i el de test ", toString(nrow(test)),". Per tant, el d'entrenament conté el ", toString(100 * nrow(train)/(nrow(train) + nrow(test))) , "% dels registres."))


cat(paste("\nEl set d'entrenament té ", toString(nrow(train[train$output == 1,])), "registres amb valor output = 1 i ", toString(nrow(train[train$output == 0,]))," amb output = 0. Per tant, el dataset d'entrenament conté un ", toString(100 * nrow(train[train$output == 1,])/(nrow(train[train$output == 1,]) + nrow(train[train$output == 0,]))) , "% de pacients que han patit un atac de cor."))


cat(paste("\nEl set de test té ", toString(nrow(test[test$output == 1,])), "registres amb valor output = 1 i ", toString(nrow(test[test$output == 0,]))," amb output = 0. Per tant, el dataset d'entrenament conté un ", toString(100 * nrow(test[test$output == 1,])/(nrow(test[test$output == 1,]) + nrow(test[test$output == 0,]))) , "% de pacients que han patit un atac de cor"))
```

```{r message=FALSE, warning=FALSE}
roc <- roc(as.numeric(test$output),as.numeric(predicted_model))
plot(roc,col="red",lwd=2,main="ROC test")
legend("bottomright",legend=paste("AUC=",round(auc(roc),4)))
```
Finalment, obtenem una performance de 0.7656 que ens informa d'un valor diagnòstic positiu.



# Models generats

Un cop tenim el dataset net i subdividit en entrenament i test, procedirem a realitzar diferents anàlisis i crear diferents models per predir informació relacionada amb el dataset.

Per una banda, realitzarem un contrast de mitjanes per tal de saber si hi ha diferències entre la possibilitat d'un atac de cor entre homes i dones.

També, analitzarem les correlacions entre els diferents atributs del dataset "heart" del que disposem.

Per últim, crearem dos models supervisats, un de regressió logística i l'altra de Random Forest, per tal de predir les possibilitats d'atac de cor d'un pacient.




## Anàlisi de la normalitat i homogeneïtat de la variància

En primer lloc, abans d'aplicar cap model, és necessari conèixer si el conjunt de dades segueix una distribució normal i si presenta homoscedasticitat, doncs en base a axiò, podrem aplicar uns models o uns altres.

Així doncs, començarem amb l'anàlisi de normalitat. Cal tenir present, però, que la variable independent que volem predir (output) es tracta d'un atribut binari, és a dir, només pot prendre dos possibles valors. Per tant, la distribució d'una variable dicotòmica mai podrà presentar una distribució normal.

Tot i així, apliquem el test de Kolmogorov-Smirnov sota la hipòtesi nul·la de que les dades són normals. També aplicarem el test de Shapiro-Wilk.

```{r}
ks.test(heart$output, pnorm, mean(heart$output), sd(heart$output))
shapiro.test(heart$output)
```
Observem que obtenim un p-valor de quasi zero pels dos tests, fet que ens permet rebutjar la hipòtesi nul·la. Per tant, podem dir que les dades no presenten normalitat. 

Tot i així, en tenir un conjunt significativament gran (més de 30 registres) pel Teorema del Límit central podem suposar que la mitjana de les dades sí que presenta normalitat.

Per altra banda, procedim a analitzar si el conjunt presenta homoscedasticitat, és a dir, igualtat de variància. Per a fer-ho, utilitzarem la funció var.test(). Aquest test l'aplicarem per saber si la variable output presenta igualtat de variàncies o no entre homes i dones.

Per aconseguir-ho utilitzarem la funció var.test(), sota la hipòtesi nul·la d'igualtat de variàncies:

```{r}
var.test( heart$output[heart$sex_cat=="F"], heart$output[heart$sex_cat=="M"] )
```

Obtenim un p-valor  de 0.15, fet que no ens permet rebutjar la hipòtesi de igualtat de variàncies. Per tant, podem dir que la probabilitat d'un atac de cor entre homes i dones presenta igualtat de variàncies.


## Anàlisi de correlacions

En aquesta secció, procedirem a analitzar quines correlacions presenten els diferents atributs.

Utilitzarem només els atributs de tipus numèric:

```{r}
mat <- cor(heart[,c("age", "sex",  "trtbps","chol","fbs","thalachh","exng","oldpeak","slp","caa","thall", "output")])
#mat <- cor(heart[,c("age", "sex", "cp", "trtbps","chol","fbs","restecg","thalachh","exng","oldpeak","slp","caa","thall", "output")])
#corrplot(cor(heart[,c("age", "sex", "cp", "trtbps","chol","fbs","restecg","thalachh","exng","oldpeak","slp","caa","thall", "output")]), method = #'color', tl.col = 'black') 

#corrplot(cor(heart[,c("age", "sex", "cp", "trtbps","chol","fbs","restecg","thalachh","exng","oldpeak","slp","caa","thall", "output")]), method = #'color', tl.col = 'black', sig.level=0.05,  tl.cex=font_size, insig="p-value") 

#cor(heart[,c("age", "sex", "cp", "trtbps","chol","fbs","restecg","thalachh","exng","oldpeak","slp","caa","thall", "output")])
#mat
##corrplot(mat, method="color", p.mat = mat, insig="p-value",addshade="all")

corrplot(mat, method = 'number', number.digits = 2, addCoef.col = 15,number.cex = 0.6
) # colorful number


```


Del gràfic obtingut cal interpretar el següent. Si el nombre és positiu i proper a 1, les dues variables presenten correlació positiva, és a dir, les dues variables augmenten per igual. En canvi, si el valor és negatiu i proper a -1, les dues variables presenten correlació negativa, és a dir, mentres una es fa gran, l'altra es fa petita.


Si ens fixem en les correlacions respecte Output:

- La variable que més correlació positiva presenta és thalach, es a dir, com més freqüència cardíaca màxima presenta el pacient, més probabilitat d'atac de cor.

- La variable exng presenta una correlació negativa. És a dir, hi ha correlació entre no tenir angina en fer esport i patir un atac de cor.

- La variable caa presenta correlació negativa. Hi ha correlació entre un nombre baix de vasos cardíacs principals i patir un atac de cor.

- La variable oldpeak presenta correlació negativa. Hi ha correlació entre una baixa depressió del ST induïda per l'exercici en relació amb el repòs i patir un atac de cor.


Tot i així, ens fixem que en valor absolut, cap correlació presenta un valor superior a 0,5. Això vol dir, que realment tenim un nivell bastant baix de correlació entre les variables i el succés output.



## Contrast de mitjanes

Ara, aplicarem un contrast de mitjanes per saber si hi ha diferències entre les possibilitats d'un atac de cor entre homes i dones.

En aquest cas, utilitzarem les següents hipòtesis nul·la i alternativa:



Hipòtesi nul·la: l'output entre homes i dones és igual.

$H_0 : Output_{homes} = Output_{dones}$


Hipòtesi alternativa: l'output entre homes i dones és diferent.


$H_1 : Output_{homes} \neq Output_{dones}$


Per aplicar el contrast, cal recordar les dues conclusions extretes prèviament: es tracta d'una distribució normal (TLC) amb variàncies desconegudes i iguals. Així doncs, podrem aplicar una prova de contrast d'hipòtesi de tipus paramètric, com la t d'student.

Per tant, aplicarem la funció t.test():

```{r}
contrast_mitjanes <- t.test( heart$output[heart$sex_cat=="F"], heart$output[heart$sex_cat=="M"],alternative="two.sided", var.equal=TRUE)
contrast_mitjanes

```
Obtenim un p-valor de pràcticament zero, fet que ens permet rebutjar la hipòtesi nul·la. Per tant, amb un nivell de confiança superior al 99%, podem dir que hi ha diferències entre la possiblitat d'un atac de cor entre homes i dones. 



## Model de regressió logística

Donat que la variable a predir (output) conté una informació binària (1 = propens a patir un atac de cor; 0 = no propens a patir un atac de cor), el primer model que crearem serà una regressió logística, la qual permet predir una variable dicotòmica.

En primera instància, inclourem totes les variables independents possibles, per tal de poder analitzar si totes elles són significatives o no. Així doncs, generem el model_glm_1 i en mostrem el seu summary:

```{r}
model_glm_1 <- glm(output~age+sex_cat+cp_cat+trtbps+chol+fbs+restecg_cat+thalachh+exng+oldpeak+slp+caa+thall, data=train, family = binomial)
summary(model_glm_1)

```


Del resultat obtingut, ens centrem en el p-valor de cada variable. Si aquest supera 0.05, podrem dir amb un 95% de confiança que la variable no és significativa. Recordem que una variable no-significativa és aquella que no té cap afectació sobre la variable dependent, generant per aquest atribut una recta de pendent zero en el model que no aporta cap informació.

Observem que hi ha una gran quantitat de variables que superen 0.05 de p-valor: age, trtbps, chol, fbs, restecg_cat, thalachh, exng i slp

Així doncs, aquestes variables són candidates a ser excloses del model final.


Tot seguit, procedim a analitzar les Odds-Ratio de cada variable, les quals poden prendre els següent valors:

Odd-Ratio proper a 1: Indica que no hi ha relació entre la covariable i la variable independent (output).

Odd-Ratio superior a 1: Es tracta d'un factor de risc, doncs si aquesta covariable està present, el succés (és  adir, que el pacient pateixi un atac de cor) és més probable.

Odd-Ratio inferior a 1: Es tracta d'un factor de protecció, doncs si aquesta covariable està present, el succés serà menys probable.

Per a calcular les Odd-Ratio utilitzem la funció coef():
```{r}
exp(coef(model_glm_1))
```

Del resultat obtingut podem extreure les següents conclusions:


Les variables age, trtbps, chol, fbs, restecg_cat, thalachh, exng i slp tenen uns valors propers a 1, fet que indicaria que no tenen afectació sobre el succés a predir. Aquest resultat l'hem obtingut amb la anàlisi prèvia, on hem vist que no eren significants.

Les variables sex, caa i thall són factors de protecció. Un valor baix en aquestes variables afecta en que sigui més probable l'atac de cor. Això vol dir que si el pacient és dona, té pocs vasos cardíacs principals i té una taxa de talessèmia baixa, tindrà més probabilitats de patir una malaltia cardíaca. 

La variable cp és un factor de risc. Un valor elevat en aquesta variable fa que sigui més probable l'atac de cor. Aquesta variable, però, recordem que tot i que sigui de tipus enter té un significat categòric, doncs cada valor indica un tipus diferent de de dolor al pit. 


Ara, generarem un nou model de regressió logística utilitzant només les variables significatives, és a dir: sex_cat, cp_cat, caa i thall.

```{r}
model_glm_2 <- glm(output~sex_cat+cp_cat+caa+thall, data=train, family = binomial)
summary(model_glm_2)
```
Un cop tenim un model amb les variables més òptimes, procedim a executar-lo amb el subconjunt de dades de test:



```{r}
# Carreguem a testX, les variables que utilitzem com a independents del set de test
testX <- test[c("age","sex_cat","cp_cat","trtbps","chol","fbs","restecg_cat","thalachh","exng","oldpeak","slp","caa","thall")]

# Carreguem a testy, la variable que utilitzem com a dependent del set de test
testY <- test[c("output")]


predicted_model<- predict( model_glm_2, test)

```

Donat que un model de regressió logística genera un nombre entre 0 i 1 corresponent a la probabilitat del succés, prenem la següent decisió: els valors iguals o superiors a 0.5 els considerarem com a 1, és a dir, com a possible malaltia cardíaca. Els inferiors a 0.5 els considerarem com a 0:
```{r}

# Assigment el valor 1 si el valor predit és de 0.5 o superior. Altrament assignem el valor 0.
predicted_model[predicted_model >= 0.5] <- 1
predicted_model[predicted_model < 0.5] <- 0

```

Tot seguit, i per analitzar com de bo és el model generat, en mostrem la matriu de confusió:

```{r}
# Mostrem la matriu de confusió
CrossTable(test$output, predicted_model,prop.chisq  = FALSE, prop.c = FALSE, prop.r =FALSE,dnn = c('Reality', 'Prediction'))
```


Observem que el model generat ha predit correctament 46 dels 60 registres (77,7%).

Ara, procedim a calcular-ne l'especifitat i la sensibilitat.

L’especificitat indica la proporció dels registres negatius que s'han classificat correctament respecte tots els registres negatius. És a dir, la proporció de pacients sense malaltia cardíaca que s'han classificat bé, respecte el total de pacients sense malaltia cardíaca:

```{r}
resultat_model = data.frame(output=test$output, output_calculat = predicted_model)


cat(paste("El model té una especificitat de ", toString(nrow(resultat_model[resultat_model$output==0 & resultat_model$output_calculat==0,])/
nrow(resultat_model[resultat_model$output==0,])) ))

```

Per altra banda, la sensibilitat indica la proporció dels registres classificats correctament amb malaltia cardíaca respecte els que realment tenien una malaltia cardíaca. 

```{r}
cat(paste("El model té una sensibilitat de ", toString(nrow(resultat_model[resultat_model$output==1 & resultat_model$output_calculat==1,])/
nrow(resultat_model[resultat_model$output==1,])) ))


```



## Random Forest


A continuació, per comparar amb el model anterior en concepte de rendiment, mostrarem un exemple d’aplicació d’un model random forest al conjunt de dades sobre el dataset original, mitjançant una validació creuada amb 4 folds on es divideixen les dades en entrenament i test per només aplicar l’entrenament mitjançant validació creuada al primer subconjunt. Posteriorment, mitjançant la funció predict() es prediu el resultat de les dades del subconjunt de test i es representen les diferents mesures de bondat del model, mitjançant la funció confusionMatrix(), especificant com a positius els casos d'infarts.

```{r}
set.seed(123)
heart_num <- heart[complete.cases(heart),c(-17,-16,-15)]
h<-holdout(heart_num$output, ratio=2/3,mode="stratified")
data_train<-heart_num[h$tr,]
data_train$output <- as.factor(data_train$output)
data_test<-heart_num[h$ts,]
data_test$output <- as.factor(data_test$output)

```

Volem analitzar quines són les variables més contributives sobre el model Random Forest: 
```{r}
model <- randomForest(output~., data=data_train)
model$importance
```

Escollirem les següents variables predictores amb més pes: 
age+sex+cp+trtbps+chol+thalachh+exng+oldpeak+slp+caa+thall


```{r}
train_control<- trainControl(method="cv", number=4)
mod<-train(output~age+sex+cp+trtbps+chol+thalachh+exng+oldpeak+slp+caa+thall, data=data_train, method="rf", trControl = train_control)
pred <- predict(mod, newdata=data_test)
CrossTable(data_test$output, pred, prop.chisq  = FALSE, prop.c = FALSE, prop.r = FALSE, dnn = c('Reality', 'Prediction'))
confusionMatrix(pred,data_test$output, positive="1")
```
Observem que el model generat ha predit correctament 84 dels 101 registres (~83,2%).

Per una banda, tenim una sensibilitat del 85.5% i, per l'altra banda, una especificitat de 80%, en conseqüència,
en tenim una  precisió equilibrada de 83% on s'ajusta a un bon rendiment de model. A més, fem un gràfic per assegurar-nos de la qualitat d'aquest model:

```{r message=FALSE, warning=FALSE}
roc <- roc(as.numeric(data_test$output),as.numeric(pred))
plot(roc,col="red",lwd=2,main="ROC test")
legend("bottomright",legend=paste("AUC=",round(auc(roc),4)))
```

Finalment, obtenem una performance de 0.8294 que ens informa d'un valor diagnòstic positiu.






